臺灣臺南地方法院民事裁定　　　　　 100年度消債更字第31號
聲請人　蘇桂賢
代理人　張仁懷律師
上列聲請人因消費者債務清理事件聲請更生，本院裁定如下：
    主    文
聲請駁回。
聲請費用由聲請人負擔。
    理    由
一、本件聲請意旨略以：聲請人即債務人蘇桂賢有不能清償債務
    之情事，前已提出債權人清冊，以書面向最大債權金融機構
    中國信託商業銀行股份有限公司（以下簡稱中國信託銀行）
    請求共同協商債務清償方案，中國信託銀行提出二種還款方
    式：(1)分180巷、0利率、每月一期共15年、每期還款新臺幣
    （下同）9,200元、 (2)第一階段分72期、每月一期、每期還
    款5,000元， 第二階段還款方案俟第一階段期滿，再行評估
    還款方案（以下簡稱系爭債務清償方案），惟聲請人每月收
    入僅25,000元，負債總額 已達1,755,448元，因尚需扶養三
    名未成年子女，故無法與中國信託銀行成立協商。又債務人
    無擔保或無優先權之債務總額未逾1,200萬元， 復未經法院
    裁定開始清算程序或宣告破產，爰依消費者債務清理條例提
    出本件更生之聲請等語。
二、按消費者債務清理條例之所以賦予債務人得選擇以重建型之
    更生程序或清算型之清算程序清理其債務，係欲藉以妥適調
    整債務人與債權人及其他利害關係人間之權利義務關係，保
    障債權人獲得公平受償，並謀求消費者經濟生活之更生及社
    會經濟之健全發展；惟若債務人履行債務並無困難，僅係為
    圖謀減免債務，而不為債務之履行，自有違債權契約為誠信
    契約之本旨；又在債務人已積欠債權人債務之情形下，如債
    權人已提出得分期清償之債務清償方案，而債務人在得維持
    基本生活條件之情形下，並非無法履行該債務清償方案，卻
    仍圖如往常般之消費行為，自難認已不能清償債務或有不能
    清償之虞，自不應賦予債務人得依消費者債務清理條例聲請
    更生或清算程序清理其債務。
三、聲請人前揭主張，固據提出財產及收入狀況說明書、債權人
    清冊、協商不成立證明書等為憑，惟查：
（一）本件前置協商程序中，中國信託銀行綜合評估後提供二階
      段還款方式月繳5,000元， 惟聲請人表示係中低收入戶無
      法負擔還款，致協商不成立，有協商不成立證明書及債權
      銀行陳報狀各1紙在卷可稽，合先敘明。
（二）聲請人每月得用以清償債務之金額明細如下：
    1.收入明細：
      (1)聲請人每月薪資收入約25,957元（參卷附聲請人任職之
        行政院國軍退除役官兵輔導委員會永康榮民醫院陳報函
        計算自99年7月至100年3月之月平均薪資）。
      (2)聲請人自承自100年1月1日起至100年12月31日止，每月
        領有扶助金9,400元及房租津貼3,600元，並提出臺南市
        南區區公所低收入戶證明書、臺南市政府都市發展局函
        及存簿影本為憑。
      (3)合計：38,957元【計算式：25,957（聲請人每月薪資收
        入）＋9,400（聲請人每月領取之扶助金）＋3,600（聲
        請人每月領取之房租津貼）＝38,957】。
    2.必要支出明細如下：
      (1)參酌行政院內政部所公告98年度臺灣省低收入戶最低生
        活費用每人每月為9,829元， 該生活費標準係按照政府
        最近一年平均每人消費支出（包括食品費、衣著鞋襪費
        、房租水電費、家居管理費、醫療保健費、交通通訊費
        、娛樂教育費及雜項支出）百分之60訂定，有內政部頒
        布歷年最低生活費一覽表可憑。是認聲請人每月必要生
        活費用，依上開標準以每月9,829元計算為適當。 從而
        ，該最低生活費用既已包含食、衣、住、行等費用在內
        ，尚不得再另計房租等費用。
      (2)按父母對於未成年之子女，有保護及教養之權利義務；
        其扶養程度應按受扶養權利者之需要與負扶養義務者之
        經濟能力及身分定之，觀之民法第1084條第2項、第111
        9條定有明文。聲請人主張每月支出三名子女蘇冠勤（1
        6歲）、蘇伯翔（14歲）、 蘇子翔（14歲）之扶養費為
        各4,915元，並提出戶籍謄本為憑， 依上揭法條意旨，
        經本院審酌聲請人之三名子女均為未成年人，確有應受
        聲請人扶養之必要；惟按未成年子女部分既係依附於父
        母提供之住所共同生活，且其日常生活較為單純，是其
        基本生活費用當與成人之基本生活費用不同（如房租費
        、家居管理費、通訊費等費用即非未成年子女基本生活
        所需費用）。是以，經本院審酌，認聲請人其子女之扶
        養費支出應以每人3,500元， 共計10,500元（3,5003
        ＝10,500）為適當。
      (3)合計：20,329元【計算式：9,829元 （聲請人每月生活
        費用）＋10,500元 （聲請人每月支出其3名未成年子女
        之扶養費）＝20,329元】。
    3.結算：聲請人每月收入為38,957元，扣除其必要生活支出
      20,329元後，其每月得用以支付債務之金額為18,628元。
（三）聲請人之資產：依本院職權調閱聲請人97、98年度稅務電
      子閘門財產所得調件明細表所示，聲請人名下並無財產。
（四）綜上，聲請人每月得以支付債務之金額為18,628元，依系
      爭債務清償方案， 聲請人每月僅需支付5,000元之分期款
      ，是認聲請人應有能力按期履行系爭債務清償方案，並維
      持基本生活開支。從而，聲請人主張其不能清償債務或有
      不能清償之虞云云，不足採信。
四、末按債務人需有不能清償債務或有不能清償之虞者，始得依
    消費者債務清理條例聲請更生程序清理其債務，消費者債務
    清理條例第3條定有明文。 本件聲請人既非不能清償債務或
    有不能清償之虞，則其所為本件更生之聲請，於法無據，不
    應准許。
五、依消費者債務清理條例第15條，民事訴訟法第95條、第78條
    裁定如主文。
中    華    民    國   100    年    6     月    7     日
                          臺灣臺南地方法院民事第二庭
                                法  官  王 獻 楠
上為正本，係照原本作成。
如不服本裁定，應於裁定送達後10日內向本院提出抗告狀（須附
具繕本），並應繳納抗告費新臺幣1,000元。
中    華    民    國   100    年    6     月    7     日
                                書記官  李 鎧 安